臺灣高等法院刑事判決　　　　　　　　99年度上易字第2902號
上　訴　人
即　被　告　吳清森
上列上訴人因妨害自由案件，不服臺灣桃園地方法院99年度易字
第861號，中華民國99年11月22日第一審判決（起訴案號：臺灣
桃園地方法院檢察署98年度偵字第11360號），提起上訴，本院
判決如下：
    主  文
原判決撤銷。
吳清森無罪。
    理  由
一、聲請簡易判決處刑意旨略以：被告吳清森因細故與劉明正發
    生爭執，竟於民國98年4月8日晚上7時30分許，在桃園縣平
    鎮市○○路201巷30弄20號，持菜刀向劉明正恐嚇稱「你進
    來啊，我要給你死」等語，致劉明正心生畏懼，致生危害於
    生命之安全云云。因認被告涉犯刑法第305條恐嚇危害安全
    罪嫌云云。
二、聲請簡易判決處刑書認被告涉有上開恐嚇危害安全罪嫌，無
    非係以證人劉明正之證述，為其主要論據。按犯罪事實應依
    證據認定之，無證據不得認定其犯罪事實；又不能證明被告
    犯罪者，應諭知無罪之判決，刑事訴訟法第154條第2項、第
    301條第1項分別定有明文。次按認定被告有罪之事實，應憑
    證據，如未能發現相當之證據，或證據不足以證明，自不能
    以推測或擬制之方法，以為裁判之基礎；且認定事實所憑之
    證據，其為訴訟上之證明，須達於通常一般人均不致有懷疑
    ，而得確信其為事實之程度者，始得據為有罪之認定，倘其
    證明尚未達到此一程度而有合理之懷疑存在時，尚難為有罪
    之認定基礎；另苟積極證據不足以為不利於被告事實之認定
    ，即應為有利於被告之認定，更不必有何有利之證據（最高
    法院30年上字第816號、40年臺上字第86號、76年臺上字第
    4986號判例意旨參照）。又刑事訴訟法第161條第1項規定：
    檢察官就被告犯罪事實，應負舉證責任，並指出證明之方法
    。因此，檢察官對於起訴之犯罪事實，應負提出證據及說服
    之實質舉證責任。倘其所提出之證據，不足為被告有罪之
    積極證明，或其指出證明之方法，無從說服法院以形成被告
    有罪之心證，基於無罪推定之原則，自應為被告無罪判決之
    諭知（最高法院92年臺上字第128號判例意旨參照）。再按
    被害人之為證人，與通常一般第三人之為證人不同。被害人
    就被害經過所為之陳述，其目的在於使被告受刑事訴追處罰
    ，與被告處於絕對相反之立場，其陳述或不免渲染、誇大。
    是被害人縱立於證人地位具結而為指證、陳述，其供述證據
    之證明力仍較與被告無利害關係之一般證人之陳述為薄弱。
    從而，被害人就被害經過之陳述，除須無瑕疵可指，且須就
    其他方面調查又與事實相符，亦即仍應調查其他補強證據以
    擔保其指證、陳述確有相當之真實性，而為通常一般人均不
    致有所懷疑者，始得採為論罪科刑之依據，非謂被害人已踐
    行人證之調查程序，即得棄置其他補強證據不論，逕以其指
    證、陳述作為有罪判決之唯一證據（最高法院95年度台上字
    第6017號判決可資參照）。訊據上訴人即被告矢口否認有何
    恐嚇犯行，辯稱：伊當時看到劉明正帶人前來，伊很怕就從
    後門跑掉了，根本沒有拿菜刀恐嚇劉明正等語。經查：證人
    田家綺於原審證稱：「（作筆錄）前一天（指98年4月8日）
    晚上約7、8點，我人在家裡一樓忙著準備明天的料，吳清森
    回來了，人在1樓也沒有跟我說什麼，但進門不到5分鐘，劉
    明正就帶一群人到門口，因為我擋在門口，他沒有進來，看
    到劉明正帶3個人拿著棒球棍及鐵棒、1人拿1支，劉明正拿
    棒球棍走到門口，另外3個人在車子的旁邊，我就問劉明正
    什麼事，他就叫我叫吳清森出來，說要打架出來，說給我叫
    吳清森出來，要打架出來。」等語（見原審桃簡字卷第70頁
    ）。被害人劉明正於警詢時亦不否認當日曾與3名男子一同
    過去證人田家綺住處乙節（見98年度偵字第11360號卷第6頁
    、第7頁）；於原審審理時並證稱：當日有拿棒球棍下車，
    另同行2名男子亦拿棒球棍在門口7、8步遠等語（見原審易
    字卷第33頁反面）。足徵證人田家綺指證被害人劉明正夥人
    分持棒球棍、鐵棒前往其住處向被告尋釁乙情屬實。又本案
    係證人田家綺向警方報案後，被告對證人劉明正提出恐嚇罪
    之告訴，證人劉明正於製作警詢筆錄時始指控被告亦對其恐
    嚇，已難排除證人劉明正係為減輕己身恐嚇刑責或因被告對
    其提出恐嚇之告訴而挾怨指控被告亦涉恐嚇之可能性。且被
    告與證人劉明正當時有爭吵情事之情況證據，及被告辯稱其
    很怕就從後門跑掉之反證無法成立，均不足補強被害人指訴
    被告有持刀對其嚇稱：「你進來啊，我要給你死。」等語之
    真實性，自不能單憑被害人有不實可能之單一指訴，遽為被
    告有罪之認定。再者，縱認被告當時有以：「你進來啊，我
    要給你死。」等語嚇阻證人劉明正對其實施傷害，亦係基於
    防衛自己生命、身體之正當動機，危害是否發生，全取決於
    受通知之證人劉明正是否帶同另3名男子侵入住處對被告實
    施傷害之不法行為，按其情狀證人劉明正根本無心生畏懼可
    言，被告自不構成恐嚇罪。綜上所述，檢察官所提證據，尚
    不足以使本院形成被告有恐嚇犯行之確切心證。此外，復查
    無其他積極事證足認被告有檢察官所指犯行，要屬不能證明
    被告犯罪。原審未察，對被告予以論罪科刑，自有違誤。被
    告上訴否認犯行，為有理由，應由本院撤銷原審判決，另為
    被告無罪之諭知。
三、被告經合法傳喚，無正當理由不到庭，爰不待其陳述，逕行
    判決。
據上論斷，應依刑事訴訟法第371條、第369第1項前段、第364條
、第301條第1項前段，判決如主文。
本案經檢察官王壬貴到庭執行職務。
中    華    民    國    100    年    3     月     3    日
                  刑事第七庭   審判長法  官  陳憲裕
                                     法  官  游紅桃
                                     法  官  楊智勝
以上正本證明與原本無異。
不得上訴。
                                     書記官  林桂玉
中    華    民    國   100    年    3     月    4     日